最高法院民事判決　　　　　　　　　　　　　　　八十八年度台上字第一六一三號
　　上　訴　人　甲 ○ ○
　　訴訟代理人　薜 柏 三律師
　　被 上訴 人　乙○○○
　　　　　　　　辛 ○ ○
　　　　　　　　癸 ○ ○
　　　　　　　　庚 ○ ○
　　　　　　　　戊 ○ ○
　　　　　　　　丙 ○ ○
　　　　　　　　丑○○○
　　　　　　　　己○○○
　　　　　　　　丁 ○ ○
　　　　　　　　子 ○ ○
　　　　　　　　壬 ○ ○
右當事人間請求拆屋還地事件，上訴人對於中華民國八十七年六月二十二日台灣高等
法院再審判決（八十七年度再字第二八號），提起上訴，本院判決如左：
    主  文
上訴駁回。
第三審訴訟費用由上訴人負擔。
    理  由
本件上訴人以民國八十七年三月二十七日本院八十七年度台上字第六七七號確定判決
有民事訴訟法第四百九十六條第一項第十三款之事由，對之提起再審之訴。
原法院以：按當事人若發見未經斟酌之證物，且如經斟酌可受較有利益之裁判者，得
以再審之訴對於確定終局判決聲明不服；但當事人已依上訴主張其事由者，則不在此
限，民事訴訟法第四百九十六條第一項但書及第十三款定有明文。所謂「發見未經斟
酌之證物」，須其證物，在前訴訟程序事實審言詞辯論終結前已經存在，因當事人不
知有此，致未經斟酌，現始知之者而言，最高法院二十九年上字第一○○五號著有判
例。經查，依上訴人於八十七年五月再審書狀中表明：「雖再審原告（即上訴人）對
此重要之證物，迭次在訴狀中，具狀陳明（詳見第三審上訴理由狀），但歷審法院仍
未發現，再審原告自得依民事訴訟法第四百九十六條第一項第十三款，聲請再審」。
可知上訴人所謂「重要證據」均在原確定民事事件事實審言詞辯論終結前即已存在，
並無所謂「不知有此證物，致未經斟酌，現始知之」之情形；且上訴人於歷審程序中
迭次具狀陳明，惟歷審法院從未加以審核，並舉第三審上訴理由狀為證。顯見上訴人
前已依上訴程序主張，並經最高法院駁回其上訴確定，自與民事訴訟法第四百九十六
條第一項但書之規定不符。從而上訴人依前揭規定提起本件再審之訴，自無理由。因
而駁回上訴人之再審之訴，於法並無不合。上訴論旨，遽謂原判決理由矛盾等情，指
摘其不當，聲明廢棄，非有理由。末查上訴人主張之未經斟酌之證物，係指其於歷審
中對於其是否曾領取搬遷費之抗辯，歷審法院從未加以審酌為論據。然前訴訟程序第
二審判決，已論斷：郭以續律師函係通知上訴人等拆遷戶共九人之函件，依其內容亦
無法資為被上訴人應給付上訴人補償費三十萬元之證明；況此金額亦與上訴人提出之
前開公路局現住戶六十六年間之決議書第三項之補償標準不合。上訴人既始終無法提
出被上訴人應給付其三十萬元補償費之確切證據及其計算方法，則其辯謂以該補償費
及利息抵銷所欠被上訴人之租金云云，即非有據。且原確定判決，亦就上訴人之上訴
理由為審酌，經認：「上訴人係執陳詞，並就原審取捨證據、認定事實及解釋契約之
職權行使暨贅述之理由，指摘原判決關於其不利部分為不當，求予廢棄，非有理由。
」在案，有八十五年度上字第五一六號及本院八十七年台上字第六七七號判決足證。
核原確定判決無未經斟酌證物之情事，而前訴訟程序第二審判決，既認上訴人無法提
出被上訴人應給付三十萬元補償費之證據，自不發生補償費已否給付之問題。併此說
明。
據上論結，本件上訴為無理由，依民事訴訟法第四百八十一條、第四百四十九條第一
項、第七十八條，判決如主文。
中      華      民      國    八十八    年      七      月    二十三    日
                              最高法院民事第三庭
                                  審判長法官  范  秉  閣
                                        法官  朱  建  男
                                        法官  曾  煌  圳
                                        法官  許  澍  林
                                        法官  鄭  玉  山
      右正本證明與原本無異
                                              書  記  官
中      華      民      國    八十八    年      八      月      九      日
